【裁判字號】    90,易,3118
【裁判日期】    901127
【裁判案由】    恐嚇取財
【裁判全文】
台灣台中地方法院刑事判決                          九十年度易字第三一一八號
    公  訴  人  台灣台中地方法院檢察署檢察官
    被      告  甲○○
右列被告因恐嚇取財案件，經檢察官提起公訴（九十年度偵字第一四二八三號），本
院判決如左：
    主    文
甲○○共同意圖為自己不法之所有，以恐嚇使人將本人之物交付，未遂，累犯，處有
期徒刑陸月，如易科罰金，以佰元折算壹日。
    事    實
一、甲○○前曾於民國（下同）七十七年間因恐嚇案件，經本院判處有期徒刑七月，
    於七十八年三月八日經最高法院判決上訴駁回而告確定，於七十八年四月十一日
    送監執行，於七十八年十一月六日執行完畢；復於八十七年三月二十四日因竊盜
    案件，經台灣高等法院台中分院判處有期徒刑一年六月確定，於八十七年十月七
    日送監執行，於八十八年十月十五日縮短刑期假釋出獄，期間至八十九年三月十
    六日期滿，假釋未經撤銷，其未執行之刑，以已執行論；復於八十八年七月八日
    因贓物案件，經台灣苗栗地方法院判處拘役五十日，如易科罰金以三百元折算一
    日，於八十八年八月七日判決確定，於八十八年十月十五日入監執行，於八十八
    年十二月一日執行完畢；復於八十九年八月七日因毒品危害防制條例案件，經台
    灣雲林地方法院判處有期徒刑六月，如易科罰金以三百元折算一日，於八十九年
    九月二日判決確定，於八十九年十二月九日入監執行，於九十年七月八日執行完
    畢；復於八十九年十月十一日因竊盜案件，經台灣雲林地方法院判處有期徒刑八
    月，於八十九年十一月十四判決確定，嗣上開毒品危害防制條例、竊盜案件，經
    定其應執行刑為有期徒刑一年，於九十年七月八日入監執行（現執行中）。
二、甲○○於八十九年十二月八日上午九時，在台中市「世貿中心」附近，明知姓名
    、年籍不詳，年約三十餘歲綽號「阿義」之成年男子，竊得乙○○所有車牌號碼
    Ｘ五－六一一六號自小客車（該車係於八十九年十二月八日上午七時四十五分許
    ，在台中縣沙鹿鎮○○街三八巷口發現遭竊），意在向乙○○恐嚇取財，竟與「
    阿義」共同基於意圖為自己不法所有之犯意聯絡，由「阿義」交付其在上開自小
客車內所取得乙○○妻王麗鳳之行動電話號碼「0000000000」號予甲○○，要甲
    ○○打電話恐嚇車主交錢贖車，甲○○即可得新台幣（下同）四千元。甲○○遂
    於八十九年十二月八日上午十時許，撥打王麗鳳之前開行動電話號碼予王麗鳳，
    以車牌號碼Ｘ五－六一一六號自小客車在伊手上，若欲取回車輛，要交付四萬元
    等語恐嚇王麗鳳，致使王麗鳳心生畏懼而欲交錢以取回車輛。嗣王麗鳳將上情告
    知其夫乙○○，而由乙○○與甲○○聯絡後，乙○○以無法支付上開金額而與甲
    ○○議價，甲○○遂降至一萬六千元，並約定在台中市朝馬車站取款還車。乙○
    ○遂於同日下午攜帶現款一萬六千元，搭乘計程車前往約定地點。於途中，甲○
    ○又打電話要求乙○○前往台中工業區見面。乙○○依其指示前住台中市○○○
    路五八巷內時，甲○○旋即出面欲取款，為埋伏之警員當場查獲，並在附近停車
    場內尋獲乙○○所失竊且發動中之前開自小客車，甲○○之恐嚇取財，致未得逞
    。
三、案經台中縣警察局清水分局移送台灣台中地方法院檢察署檢察官偵查起訴。
    理    由
一、訊據被告甲○○對於八十九年十二月八日上午九時，在台中市「世貿中心」附近
    ，自姓名、年籍不詳，年約三十餘歲綽號「阿義」之成年男子處取得被害人乙○
    ○妻王麗鳳之行動電話號碼「0000000000」號，係「阿義」要伊打電話向被害人
    要錢，即可得四千元。嗣於八十九年十二月八日上午十時許，伊撥打王麗鳳之前
    開行動電話號碼予王麗鳳，以車牌號碼Ｘ五－六一一六號自小客車在伊手上，若
    欲取回車輛，要交付四萬元等語恐嚇王麗鳳。嗣王麗鳳將上情告知其夫乙○○，
    而由乙○○與甲○○聯絡後，乙○○以無法支付上開金額而與甲○○議價，甲○
    ○遂降至一萬六千元，並約定在台中市朝馬車站取款還車。乙○○遂於同日下午
    攜帶現款一萬六千元，搭乘計程車前往約定地點。於途中，甲○○又打電話要求
    乙○○前往台中工業區見面。乙○○依其指示前住台中市○○○路五八巷內時，
    甲○○旋即出面欲取款，為埋伏之警員當場查獲，並在附近停車場內尋獲乙○○
    所失竊且發動中之前開自小客車之情，固供承不諱，惟矢口否認有何恐嚇取財犯
    行，辯稱：我只是被利用，「阿義」叫我打電話給被害人要錢，如果拿到錢要給
    我四千元，阿義叫我跟他收一萬六千元云云。經查：
  (一)右揭事實，業據被告於警、偵訊及本院審理時，供承不諱，核與被害人乙○○於
    警訊時指訴情節相符，並有臨檢紀錄表一紙、贓物認領收據一紙、現場圖一紙、
    照片七幀、車輛車牌失竊作業－查獲車輛認可資料一紙、台中縣警察局車輛協尋
    電腦輸入單一紙附卷可稽。
  (二)被告於本院雖辯稱伊不知道車，車是警察自己找出來的云云。惟以，被告起始係
    打電話向被害人乙○○勒索四萬元，再經減價至三萬五千元，經數度連絡議價後
    ，再降至一萬六千元後，被告即要求被害人乙○○搭計程車至台中市朝馬車站，
    在確定被害人乙○○至台中時，被告即再以電話要求被害人乙○○至台中港路與
    工業區一路之加油站下車，再往工業區一路方向走，待被害人乙○○行走至工業
    區一路五十八巷口時，被告即向前向被害人乙○○取款，惟因被害人乙○○要求
    看到車子後，才會交付一萬六千元，嗣為埋伏之警員當場查獲，並在附近停車場
    內尋獲前開自小客車之情，業據被告於警訊時供述明確，且據被害人乙○○指訴
    無訛，並有現場圖一紙在卷可按。是以，被害人乙○○所有前開自小客車被尋獲
    地點，即在被告為警查獲地點附近，且係被告在確認被害人乙○○已前來台中，
    並與被害人更改交付贖款地點至台中市○○區○路。如是，被害人乙○○前開自
    小客車，在整個勒贖過程，應係在被告實力支配下，至堪認定。從而，被告此之
    所辯，無非係圖卸責之詞，不足採信。
  (三)綜上，事證明確，被告右揭犯行，洵堪認定。
二、核被告所為，係犯刑法第三百四十六條第三項、第一項之恐嚇取財未遂罪嫌。被
    告與綽號「阿義」者二人具有犯意聯絡及行為分擔，為共同正犯。被告已著手於
    恐嚇取財行為之實行而不遂，為未遂犯，爰依刑法第二十六條前段規定減輕其刑
    。查被告前曾於八十七年三月二十四日因竊盜案件，經台灣高等法院台中分院判
    處有期徒刑一年六月確定，於八十七年十月七日送監執行，於八十八年十月十五
    日縮短刑期假釋出獄，期間至八十九年三月十六日期滿，假釋未經撤銷，其未執
    行之刑，以已執行論之事實，此有台灣台中地方法院檢察署刑案資料查註紀錄表
    在卷可按，其於五年之內再犯有期徒刑以上之本罪，係屬累犯，應依刑法第四十
    七條之規定加重其刑。刑有加重及減輕者，先加後減。爰審酌被告有恐嚇、竊盜
    、贓物、毒品危害防制條例之不良素行，且部分經執行完畢，不知戒慎警惕，僅
    為牟取不法利益，竟與他人共同以恐嚇勒贖之方式，出言恐嚇被害人要求贖金，
    助長社會暴戾之氣，惟念犯後尚能坦承部分犯行，態度尚稱良好，及車輛業已由
    被害人具結領回等一切情狀，量處如主文所示之刑，並諭知易科罰金之折算標準
    ，以示懲儆（查被告行為後，刑法第四十一條業已於九十年一月十日修正公布，
    同年月十二日生效，修正後刑法第四十一條第一項前段規定「犯最重本刑為五年
    以下有期徒刑以下之刑之罪，而受六個月以下有期徒刑或拘役之宣告，因身體、
    教育、職業、家庭之關係或其他正當理由，執行顯有困難者，得以一元以上三元
    以下折算一日，易科罰金。」，與修正前刑法第四十一條規定「犯最重本刑為三
    年以下有期徒刑以下之刑之罪，受六個月以下有期徒刑或拘役之宣告，因身體、
    教育、職業、家庭之關係，執行顯有困難者，得以一元以上三元以下折算一日，
    易科罰金。」不同。比較新舊法結果，以新法較有利於行為人，故依刑法第二條
    第一項前段規定，本件自應適用裁判時之法律即修正後刑法第四十一條第一項前
    段之規定，併此敘明。）。
據上論斷，應依刑事訴訟法第二百九十九條第一項前段，刑法第二條第一項前段、第
二十八條、第三百四十六條第三項、第一項、第二十六條前段、第四十七條、第四十
一條第一項前段（修正後），罰金罰鍰提高標準條例第一條前段、第二條，判決如主
文。
中      華      民      國    九十      年     十一     月    二十七    日
                                  台灣台中地方法院刑事第四庭
                                      法  官  顏  世  傑
右正本證明與原本無異。
如不服本判決，應於判決送達後十日內，向本院提出上訴狀。
                                      書記官
中      華      民      國    九十      年     十一     月    二十七    日
附錄本案論罪科刑法條全文
刑法第三百四十六條第一項、第三項：
  意圖為自己或第三人不法之所有，以恐嚇使人將本人或第三人之物交付者，處六月
  以上五年以下有期徒刑，得併科一千元以下罰金。
  前二項之未遂犯罰之。


司法院資訊處製作；財團法人民間司法改革基金會備份。
